【裁判字號】    97,訴,1657
【裁判日期】    970617
【裁判案由】    妨害自由
【裁判全文】
臺灣臺中地方法院刑事判決              97年度訴字第1657號
公  訴  人  臺灣臺中地方法院檢察署檢察官
被      告  乙○○
上列被告因妨害自由案件，經檢察官提起公訴（九十六年度偵字
第二三九八九號），本院判決如下：
    主    文
乙○○犯剝奪他人行動自由罪，處有期徒刑伍月，如易科罰金，
以新臺幣壹仟元折算壹日。緩刑貳年，緩刑期間付保護管束，並
支付公庫新臺幣肆萬元。
    犯罪事實
一、緣乙○○與丁○○曾生有一女（並非家庭暴力防治法第三條
    所示之家庭成員），乙○○因故欲找丁○○商談所生女兒扶
    養探視問題，即於民國九十六年九月二十六日六時許，至丁○○經常前往之臺中縣沙鹿鎮○○路二百五十四號旁丁○○
    弟媳丙○○所經營之早餐店找尋丁○○，丁○○知悉乙○○
    至該早餐店，隨即躲入早餐店之廁所內，乙○○見狀亦上前
    要丁○○出來，丁○○不願出來，乙○○竟基於剝奪他人行
    動自由之犯意，強行拉開廁所門（門鎖毀損部分，未經告訴
    及起訴），將丁○○拉出，欲強拉丁○○至路旁其所駕駛之
    車輛上，前開早餐店之老闆丙○○及其母蔡張玉枝，為阻止
    乙○○將丁○○強拉出店外，即自另一側拉住丁○○之手，
    乙○○見狀竟對其等生恐嚇危害於安全之犯意，隨即將丁○○另一隻手反折，並向其等恫稱：再不放手，要將丁○○之
    手折斷等語，致其等心生畏懼，而放開手，乙○○復即徒手
    將丁○○強行推上其所駕駛之車牌號碼Ｘ五－七一七三號自
    用小客車駛離，復在車內向丁○○佯稱欲載其同往沙鹿光田
    醫院云云，遂往沙鹿光田醫院方向行駛，然於駕車停等紅綠
    燈之際該車不慎熄火，乙○○於重新發動車輛時，即從駕駛
    座下方，取出水果刀一把，放置於車輛儀表板上，丁○○見
    狀即不敢任意離開，待車輛重行起動後，行經光田醫院，乙○○並未停車，復手持上開水果刀，並握住方向盤，要丁○○不得逃跑，並恫稱要將其帶往山上解決等語，丁○○思及
    與乙○○同往恐遭持刀加害而有不測，即不顧危險，於行駛
    中之車內徒手強取水果刀，並以腳踹方向盤，而與廖湘猶在
    車內拉扯搶奪水果刀，嗣奪下乙○○手持之水果刀（丁○○
    因而受有指撕裂傷傷害部分，已據丁○○撤回告訴，由本院
    另為公訴不受理判決），而乙○○所駕駛之車輛亦因二人拉
    扯失控而開上臺中縣沙鹿鎮○○路十三之七號旁之人行道，
    嗣為經早餐店老闆丙○○報警，據報沿路駕車追趕尾隨之員
    警查獲，並扣得前開水果刀一把。
二、案經臺中縣警察局清水分局報告臺灣臺中地方法院檢察署檢
    察官偵查起訴。
    理    由
一、訊據被告廖湘猶固坦承曾於前開時、地，至早餐店找證人丁○○，復由其駕駛車輛搭載證人丁○○，後因車輛失控駛上
    臺中縣沙鹿鎮○○路十三之七號旁之人行道，而為警查獲之
    事實，惟矢口否認有何妨害自由之犯行，並辯稱：因丁○○
    前一天約伊去至早餐店，要一同前往光田醫院，到早餐店時
    丁○○在廁所內，伊就敲門叫她出發，丁○○就開門跟伊一
    起走，伊不知道為什麼丁○○的弟媳丙○○就拉著丁○○叫
    她不要去，但丁○○並沒有說不去，且丁○○原說要騎機車
    去，伊說開車載她去，她就把機車鑰匙交給伊，跟伊上車，
    行車期間不知丁○○從何處取出水果刀拿在手上，當時伊雖
    有聽到後方有警車在鳴警笛，但因丁○○拿刀又用腳踹伊，
    所以沒辦法停車，後來車輛失控停車後，丁○○就把刀子丟
    掉下車，警察亦隨後就來了云云。惟查：
(一)、被告於前開時、地，強行拉開臺中縣沙鹿鎮○○路二五四號
    早餐店之廁所門，將躲入廁所之證人丁○○拉出，欲強拉進
    其所駕駛之車輛，期間證人丙○○及其母蔡張玉枝見狀，出
    手拉住證人丁○○另一手阻止，被告即將證人丁○○手反折
    ，並向其等稱：若不放開，即將丁○○手折斷等語，證人丙○○等因而將手放開，被告隨即將證人丁○○推拉上車輛之
    前座而駛離，行駛期間復拿出水果刀置於儀表板上方，行經
    光田醫院時，並無停車跡象，並向證人丁○○恫稱要帶其至
    山上解決等語，復將放置於儀表板上之水果刀持於手上握住
    方向盤，證人丁○○見此雖心生恐懼，惟若不反抗恐遭不測
    ，遂一邊以手強取被告之水果刀，一邊以腳踹方向盤，兩人
    一路拉扯多時後，由證人丁○○搶得水果刀，而車輛則因兩
    人之拉扯而失控開上人行道停車，被告則為據報前來一路駕
    駛警車尾隨之員警逮捕等情，業據證人丁○○於本院審理時
    證述明確（本院卷第三七至四○頁）。證人丙○○亦於本院
    審理時證述：伊每天都在店裏，丁○○則會來店裡拿早餐給
    她女兒吃，當時伊在前面煎煮食物，丁○○在後面盛湯準備
    帶給女兒吃，伊看到被告車子停在丁○○機車旁，因丁○○
    的母親之前曾跟伊說過丁○○與被告為了女兒的問題發生一
    些事情，伊就回頭向丁○○使眼色，但丁○○沒有注意到，
    伊就趕快跑去跟她說被告在前面，丁○○知道後就趕快要跑
    到後門，被告跟著衝進來，丁○○就躲到廁所，被告就硬拉
    門說給我出來給我出來等語，後來門被拉開，二個鎖都被拉
    壞了，被告就把丁○○拖出來，在伊廚房那邊拉拉扯扯，伊
    跟伊母親就把丁○○拉著阻擋被告拉她出去，從廚房拉到外
    面，後來被告就說我們二人的手若不放就要把丁○○的手拉
    斷等語，我們害怕，就趕快放手，被告就把丁○○推到車旁
    ，嗣並打開車門把丁○○推上副駕駛座然後就開車走，伊就
    叫門外的計程車司機幫忙報警，伊則注意看被告的去向，被
    告開離約一百多公尺處的紅綠燈，停了很久都沒有開走，伊
    想說他們二人可能在車上談判，後來警察過來了，但被告又
    已經開車離開，伊就趕快跟警察說他們行車的方向等語（本
    院卷第四○至四二頁），核與證人即據報前往處理之員警蔡
    民峰證述：伊據報到早餐店時，沒有看到發生糾紛的人在現
    場，伊就問早餐店的老闆娘就是在庭的丙○○是誰報案及發
    生什麼事情，她說有一部車的男子到她早餐店裡面把一個女
    子強行帶走，並說他們有爭吵並破壞她店廁所的門，她怕會
    發生事情，請伊等趕快去追那部車，伊等就趕快朝她說的方
    向尋找該輛自用小客車，在沙田與光華路口發現該車，該車
    是往龍井方向前進，伊等當時有打開警報器及警示燈，並開
    啟擴音機喊話指示要該車靠路邊停車接受警方攔檢，但該車
    沒有要停車的意思仍一直往前開不予理會而且車速時快時慢
    車身左右搖擺，後來在查獲地點，車身突然衝到路邊人行道
    上就停住了，伊和另一名員警王興隆就馬上下車叫他們二人
    立即下車接受盤查等語相符（本院卷第四二、四三頁），證
    人丙○○係親眼目睹被告強行推拉證人丁○○上車之人，隨
    即委託他人報警，並於第一時間即向到場員警說明情況，請
    警員立即前往尾隨查看，而其所述亦與到場之員警所述當日
    至現場聽聞之情形相符，復有員警所攝當日遭強行拉開而損
    壞之廁所門鎖照片二張可佐（警卷第二八頁），足見證人丙○○所述並非事後杜撰而得採信。再參以，苟證人丁○○係
    自願與被告離開，何以躲入廁所？何以於車輛行駛中不顧自
    身安危徒手搶下水果刀並腳踹行進中車輛之方向盤？被告又
    何需強行拉開廁所門，並於車輛行駛間手持刀械？而在場目
    睹之證人丙○○又何需阻止被告，並於證人丁○○上車後立
    即報警，並請員警即刻追緝以防不測？準此，參照前開事證
    ，足認證人丁○○、丙○○前開證述之情節均與客觀事證及
    社會常情相符而得採信，復有前開廁所門扇照片與扣案之水
    果刀一把可佐。是以，被告前開犯行應可認定。被告雖以前
    揭詞情置辯，惟其所辯與證人丁○○、丙○○所證顯不相同
    ，復悖於社會常情，業如前述，而無足採。
(二)、綜上所述：本案事證明確，被告犯行足堪認定。
三、被告以強拉、反折證人丁○○之手臂迫其上車，復於車內持
    刀，並出言恐嚇，使其不得任意離去而剝奪證人丁○○之行
    動自由，核其所為，係犯刑法第三百零二條之剝奪他人行動
    自由罪；又其以反折證人丁○○之手臂，並向證人丙○○及
    其母蔡張玉枝出言恫嚇，核其所為，係犯刑法第三百零五條
    之恐嚇危害於安全罪。按刑法第三百零二條之妨害自由罪，
    原包括私禁及以其他非法方法剝奪他人之行動自由而言，所
    謂非法方法，當包括強暴脅迫等情事在內，是行為人所為之
    非法方法縱合於刑法第三百零五條之恐嚇危害於安全之情，
    仍應包含於妨害自由之同一意念之中，仍應視為剝奪行動自
    由之部分行為，不另論罪最高法院七十四年臺上字第三四○
    四號判例意旨參照，是被告於剝奪證人丁○○之行動自由中
    ，對證人丁○○使用之強暴、恐嚇之行為，為剝奪證人丁○○行動自由犯行之部分行為不另論罪。公訴人認被告於剝奪
    行動自由中所為之言語恫嚇行為另犯刑法第三百零五條之恐
    嚇危害於安全罪，容有誤會。又被告於剝奪證人丁○○之行
    動自由之行為，同時恫恐嚇證人丙○○及案外人蔡張玉枝，
    為一行而觸犯數罪名，為想像競合犯，應從一重之剝奪人之
    行動自由罪處斷。公訴人雖僅就被告剝奪證人丁○○之行動
    自由之犯行提起公訴，惟被告對證人丙○○、案外人蔡張玉
    枝恐嚇之犯行與業據起訴經判決有罪部分有想像競合之裁判
    上之一罪關係，為起訴效力所及，本院自得併予審理。本院
    審酌被告因細故，為逞一時之氣，即以強拉、持刀、出言恐
    嚇等強暴、脅迫之方式迫使證人丁○○上車，與其一同離去
    ，而剝奪證人丁○○之行動自由，對證人丁○○所生之心理
    恐懼非輕，且於大庭廣眾之下，強拉他人上車，並對阻止其
    犯行之證人丙○○、案外人蔡張玉枝出言恫嚇，其所為嚴重
    影響社會秩序，暨其於犯後猶飾詞狡辯，與其犯罪之目的、
    動機，並念及其已與被害人丁○○和解等一切情狀，量處如
    主文所示刑，並諭知易科罰金之折算標準。末查被告前未曾
    故意犯罪受有期徒刑以上刑之宣告，有臺灣高等法院被告前
    案紀錄表在卷可按，其經此教訓，當知警惕而無再犯之虞，
    本院綜核各情，所宣告之刑，認以暫不執行為適當，併予宣
    告緩刑二年，支付公庫新臺幣四萬元，以啟自新。另被告因
    細故，即以前開非法手段剝奪被害人之行動自由，復於犯後
    飾詞狡辯，顯見其守法觀念淡薄，本院認應以專業之觀護人
    ，輔導其品性，爰依刑法第九十三條第一項之規定，令其於
    緩刑期間付保護管束。至扣案之水果刀一把，雖係被告供本
    案犯罪所用之物，惟被告否認為其所用，復無積極證據足資
    認定，且非法院應義務沒收之物，爰不為沒收之諭知。
據上論斷，應依刑事訴訟法第二百九十九條第一項前段，刑法第
三百零二條第一項、第三百零五條、第五十五條、第四十一條第
一項前段、第七十四條第一項第一款、第二項第四款、第九十三
條第一項，刑法施行法第一條之一第一項、第二項前段，判決如
主文。
本案經檢察官甲○○到庭執行職務。
中    華    民    國    97    年    6     月    17    日
                  刑事第十四庭  審判長法  官  陳  葳
                                      法  官  洪堯讚
                                      法  官  劉逸成
上正本證明與原本無異。
如不服本判決，應於收受送達後十日內向本院提出上訴書狀（應
敘述具體理由並附繕本）。
上訴書狀如未敘述理由，應於上訴期間屆滿後二十日內補提理由
書於本院。
                                      書記官  陳青瑜
中    華    民    國    97    年    6     月    17    日
附錄論罪科刑法條
中華民國刑法第302條
（剝奪他人行動自由罪）
私行拘禁或以其他非法方法，剝奪人之行動自由者，處五年以下
有期徒刑、拘役或三百元以下罰金。
因而致人於死者，處無期徒刑或七年以上有期徒刑，致重傷者，
處三年以上十年以下有期徒刑。
第 1 項之未遂犯罰之。
中華民國刑法第305條
（恐嚇危害安全罪）
以加害生命、身體、自由、名譽、財產之事，恐嚇他人致生危害
於安全者，處二年以下有期徒刑、拘役或三百元以下罰金。


司法院資訊處製作；財團法人民間司法改革基金會備份。
